臺灣新竹地方法院交通事件裁定　　　　94年度交聲字第272號
原處分機關　交通部公路總局新竹區監理所新竹市監理站
異　議　人
即受處分人　甲○○
上列異議人即受處分人因違反道路交通管理處罰條例案件，對於
交通部公路總局新竹區監理所新竹區監理站94年9 月19日所為之
竹監新四字第裁51—E00000000 號裁決書聲明異議，本院裁定如
下：
    主  文
異議駁回。
    理  由
一、按交通法庭認為聲明異議無理由者，應以裁定駁回之，道路
    交通管理處罰條例第87條第1 項、道路交通案件處理辦法第
    19條分別定有明文。
二、復按汽車駕駛人，駕駛汽車肇事致人受傷或死亡，應即採取
    救護或其他必要措施，並向警察機關報告，不得駛離；違者
    吊扣其駕照3 個月至6 個月；逃逸者吊銷其駕駛執照。次按
    汽車駕駛人曾依第62條第1 項之規定吊銷駕駛執照者，終身
    不得考領駕駛執照，道路交通管理處罰條例第62條第1 項、
    第67條第1 項分別定有明文。
三、原處分意旨略以：異議人即受處分人甲○○於民國94年7 月
    8 日23時38分許，駕駛車牌號碼8833—HM號自用小客車，沿
    新竹市○○路由北往南方向行駛，行至新竹市○○路、林森
    路口，因欲右轉時，而與由被害人欒柏達所騎乘亦沿新竹市
    ○○路由北往南方向在其右邊行駛之車牌號碼BHU—257號重
    型機車發生撞擊，導致被害人人車倒地，並因此受有多處挫
    傷併左手小指扭傷等傷害，詎受處分人於肇事後，未採取救
    護或其他必要措施並向警察機關報告，反駕車逃逸。嗣經路
    人記下肇事車輛車號，經他人報警，而為新竹市警察局交通
    隊第三分隊警員循線查獲，並以受處分人有轉彎車不讓直行
    車先行，肇事致人受傷而逃逸等違規事由掣單舉發，受處分
    人於應到案日期前向交通部公路總局新竹區監理所新竹市監
    理站申訴，經原處分機關函請新竹市警察局第三分局調查後
    ，仍認受處分人駕車肇事致人受傷逃逸，執勤員警接獲報案
    後趕赴事故現場，經受傷者欒柏達先生向執勤員警舉發肇事
    之經過，本案執勤員警即依肇事現場蒐集之事證，查明肇事
    者並詢問關係人後，依法舉發無訛，爰依道路交通管理處罰
    條例第48條第1 項第6 款、第62條第1 項之規定裁處罰鍰新
    臺幣（下同）900 元，吊銷受處分人之駕駛執照，自94年10
    月20日起終身不得重新考領駕駛執照，並依道路交通管理處
    罰條例第63條第1 項之規定記違規點數1 點等情。
四、聲明異議意旨略以：車禍發生當時，因異議人極度害怕、年
    少及法律知識不足，所有才會有肇事逃逸之發生，造成家庭
    重大影響，現已與被害人以30萬元達成和解，賠償金額及家
    庭中年邁父母、年幼姪兒等，皆需異議人的一份工作收入來
    維持、照顧，故異議人之駕照對家人、工作需求及生活上均
    極為重要，異議人所任職之公司亦已表明異議人如無駕照將
    對異議人進行解僱。現在檢察官也已為緩起訴處分，如果吊
    銷駕照，終身禁考，已剝奪異議人行的權利，異議人已知悔
    改，故希能給予異議人自新機會，不要終身吊銷異議人之駕
    照，為此聲明異議云云。
五、經查：
（一）異議人於上開時地駕駛前揭自小客車肇事後致被害人欒柏
      達受傷而逃逸之事實，業經異議人坦承不諱（見臺灣新竹
      地方法院檢察署94年度偵字第4126號卷第4至6、26頁），
      並為被害人欒柏達於警詢及偵訊時指訴綦詳（見臺灣新竹
      地方法院檢察署94年度偵字第4126號卷第7至9、26、27頁
      ），且有道路交通事故現場圖1 份、道路交通事故調查報
      告表（一）（二）各1 份、現場照片6 幀附卷足稽（見臺
      灣新竹地方法院檢察署94年度偵字第4126號卷第10至15頁
      ），而被害人確因此受有多處挫傷併左手小指扭傷頭等傷
      害等情，亦有國泰綜合醫院新竹分院診斷證明書1 份附卷
      足參（見臺灣新竹地方法院檢察署94年度偵字第4126號卷
      第18頁），足見異議人確應對肇致上揭交通事故並導致被
      害人受傷負過失責任至明。又異議人亦因上揭行為，而涉
      犯有刑法第185 條之4 之駕駛動力交通工具肇事，致人受
      傷而逃逸罪嫌，經臺灣新竹地方法院檢察署檢察官偵查後
      ，認事證明確，異議人所為駕駛動力交通工具肇事，致人
      受傷而逃逸之犯行應堪認定，惟因上揭罪名法定本刑為死
      刑、無期徒刑或最輕本刑3 年以上有期徒刑以外之罪，經
      參酌刑法第57條所列事項及公共利益之維護，認以緩起訴
      為適當，故為緩起訴處分，期間為1 年等情，亦有該署檢
      察官94年度調偵字第186 號緩起訴處分書1 份在卷足參，
      足見異議人確有駕車肇事後致他人受傷卻逃逸之行為，應
      堪認定。
（二）次按，首開道路交通管理處罰條例第62條第1 項、第67條
      第1 項規定之立法本旨，係在增進行車安全、保護他人權
      益，以維持社會秩序。蓋道路交通事故發生後，有受傷或
      死亡之情形者，應即時救護或採必要之措施，以防損害範
      圍之擴大。如駕駛人於肇事後，隨即駕車逃離現場，不僅
      使肇事責任認定困難，更可能使受傷之人喪失生命，自有
      從嚴處理之必要。又終身不得考領駕駛執照之規定，同係
      為維護車禍事故受害人生命安全、身體健康必要之公共政
      策，且在責令汽車駕駛人善盡行車安全之社會責任，屬維
      持社會秩序及增進公共利益所必要，此參司法院大法官釋
      字第284號、第531號解釋甚明。是汽車駕駛人駕駛汽車發
      生交通事故，不論其責任之歸屬為何，即有義務留在肇事
      現場，採取救護或其他必要措施，並向警察機關報告，以
      保護他人權益，同時釐清肇事責任。是凡肇事人於行車肇
      事致人受傷或死亡，未即採取救護或其他必要措施，並向
      警察機關報告，即駕車駛離現場者，均應依前開規定處罰
      ，至其嗣後是否受刑事訴追及已否與被害人達成民事和解
      ，賠償損失，對其應受處罰乙節，並不生影響，自不待言
      。
六、綜上，本件原處分機關以異議人有違反道路交通管理處罰條
    例第48條第1 項第6 款、第62條第1 項之情形，依該條例第
    48條第1 項第6 款、第62條第1 項、第67條第1 項之規定裁
    決吊銷異議人駕駛執照並終身禁考之處分，於法並無不合，
    至異議人稱對其行為深感後悔，而其賴駕駛謀生，終身禁考
    之處分過苛，請給予自新機會云云，然對於吊銷駕駛執照之
    人如已有回復適應社會能力或改善可能之具體事實者，是否
    應提供於一定條件或相當年限後，予肇事者重新考領駕照之
    機會，應由有關機關就相關規定一併檢討（司法院大法官釋
    字第531 號解釋參照），惟在上開規定未修正前，法院僅得
    依據現行法律裁判，並無裁量餘地，所請尚難准許，本件異
    議為無理由，應予駁回。
五、據上論斷，應依道路交通案件處理辦法第19條，裁定如主文
    。
中　　華　　民　　國　　94　　年　　11　　月　　30　　日
                  交通法庭    法　官　 楊惠芬
以上正本證明與原本無異。
如不服本裁定，應於裁定送達後5日內向本院提出抗告狀。
中　　華　　民　　國　　94　　年　　12　　月　　5 　　日
                              書記官  汪淑菁
